【裁判字號】    97,消債更,121
【裁判日期】    970801
【裁判案由】    聲請更生程序
【裁判全文】
臺灣高雄地方法院民事裁定           97年度消債更字第121號
聲  請  人  甲○○
即  債務人
送達代收人  乙○○
上列當事人聲請消費者債務清理事件，本院裁定如下：
    主  文
聲請駁回。
聲請費用由聲請人負擔。
    理  由
一、本件債務人主張：伊因有不能清償情事，曾依「中華民國銀
    行公會會員辦理消費金融案件無擔保債務協商機制」（下稱
    無擔保協商）申請債務協商，經協商成立，約定自民國96年
    1 月起，分120 期，利率4 ％，每月應繳納為新台幣（下同
    ）28,397元，惟聲請人現在每月收入約有12,000元左右，扣
    除每月必要之交通、膳食、電信費用、勞健保等生活必須費
    用及2 名小孩之扶養費等約計25,490元，實已不足支付如此
    龐大之協商還款金額，於96年4 月間迫不得已僅得選擇毀諾
    一途，並非伊惡意毀諾，實係因其客觀上確有不可歸責之事
    由所致。又伊無擔保或無優先權之債務總額未逾1,200 萬元
    ，復未經法院裁定開始清算程序或宣告破產，爰向本院聲請
    更生等語。
二、經查：
  (一)按債務人與金融機構協商成立者，不得聲請更生或清算。但
    因不可歸責於己之事由，致履行顯有重大困難者，不在此限
    ；本條例施行前，債務人依金融主管機關協調成立之中華民
    國銀行公會會員，辦理消費金融案件無擔保債務協商機制與
    金融機構成立之協商，準用前項之規定；消費者債務清理條
    例第151 條第5 、6 項定有明文。
  (二)債務人所主張之上開事實，業據提出債權人清冊、財產狀況
    說明書、債務協商協議書暨無擔保債務還款計畫書、戶籍謄
    本、聲請人及其夫之95年至96年所得清單及財政部高雄市國
    稅局財產歸屬資料清單、電信費收據、其2 子營養午餐繳費
    費收據、莆苗林文理補習班收據等文書為證。
  (三)依前開消費者債務清理條例第151 條第5 項規定，債務清償
    方案成立後，應由債務人按其條件履行，如於其後發生情事
    變更，在清償期間內之收入或收益不如預期，致該方案履行
    困難甚或履行不能，而有不可歸責於己之事由，始能聲請更
    生或清算。此項規定旨在避免債務人任意毀諾已成立之協商
    ，濫用更生或清算之裁判上債務清理程序，蓋以債務清償方
    案係經當事人行使程序選擇權所為之債務清理契約，債務人
    應受該成立之協議所拘束。債務人既已與金融機構協商成立
    ，如認該協商方案履行有其他不適當情形，自仍應再循協商
    途徑謀求解決。經查，聲請人前於96年1 月間與銀行債務協
    商成立時，隨即於同年4 月間便毀諾、未依協議還款，於毀
    諾之時間點，是否有任何重大變化之情事，聲請人均未提出
    事證敘明，倘端因協商條件之嚴苛而為毀諾，惟該協商條件
    既然係由聲請人與最大債權銀行雙方協議所達成，在客觀事
    實並未有顯著變動之下，上述情事均屬聲請人在協商時可得
    預見，據以評估此一協商方案是否逾越其負擔範圍，故「協
    商條件之嚴苛」顯與「不可歸責於己之事由致履行顯有重大
    困難」之要件不符。故此，聲請人之聲請，實難認有理由。
  (四)末按為使負債務之消費者得依本條例所定程序清理其債務，
    以調整其與債權人及其他利害關係人之權利義務關係，保障
    債權人之公平受償，謀求消費者經濟生活之更生及社會經濟
    之健全發展，特制定本條例，消費者債務清理條例第1 條定
    有明文；且依該條立法意旨觀，旨在在於使陷於經濟上困境
    之消費者，得分別情形依本條例所定重建型債務清理程序（
    更生）或清算型債務清理程序（清算）清理債務，藉以妥適
    調整其與債權人及其他利害關係人之權利義務關係，保障債
    權人之公平受償，並謀求消費者經濟生活之更生機會，從而
    健全社會經濟發展。本院審酌聲請人所陳明之生活必要費用
    ，見其詳列有每月通訊費為1,407 元，網路費用及第四台費
    用為1,310 元，保險費用為2,833 元，家計預備金為2,400
    元，均難認為係生活必要費用；又扶養費用中，除支出國民
    教育必要費用外，亦支出補習班費用每月3,000 元，此一部
    份亦難認其為必要費用。上開費用，聲請人均附有單據以見
    其係已支出，實可見聲請人既已積欠龐大債務，仍不思積極
    清償債務，反將金錢虛擲於通信費用、網路費用、第四台費
    用等非生活必要支出中，實難見聲請人本身有償債之誠意，
    倘若本院斷然准許其更生方案，將與消費者債務清理條例第
    1 條之立法意旨相左。準此，聲請人之更生聲請，殊難認為
    有理由。
三、綜上所述，本件聲請人聲請更生，既無法立證證明其確於與
    金融機關達成前揭協商後，有不可歸責於己之事由致履行顯
    有重大困難，難謂其符合消費者債務清理條例第151 條第5
    項之規定，自不得聲請更生，應駁回其更生之聲請。
四、爰依消費者債務清理條例第8 條、第151 條第5 項、第15條
    ，民事訴訟法第78條，裁定如主文。
中    華    民    國    97    年    8     月    1     日
                  臺灣高雄地方法院鳳山簡易庭
                          法  官  施敏雄
以上正本係照原本作成。
如不服本裁定，應於送達後10日內，向本院提出抗告狀並表明抗
告理由，如於本裁定宣示後送達前提起抗告者，應於裁定送達後
10日內補提抗告理由書（須附繕本）。
中    華    民    國    97    年    8     月    1     日
                          書記官  洪育祺


司法院資訊處製作；財團法人民間司法改革基金會備份。
